臺灣臺南地方法院民事裁定
111年度補字第61號
原      告  臺南市佳里區農會

法定代理人  陳振華  
被      告  劉昆山  

            陳榮和  
            陳榮勝  

            林幸助  
            林仁宏  
            林玫莉  
            李陳素琴
            陳艶秋  
上列當事人間請求塗銷抵押權設定登記事件，本院裁定如下：
    主  文
原告應於本裁定送達之翌日起五日內，補繳第一審裁判費新臺幣
參仟捌佰陸拾元，逾期不補正，即駁回原告之訴。
    理  由
一、按提起民事訴訟，應依民事訴訟法第1編第3章第2節相關規
    定繳納裁判費，此為必須具備之程式。原告之訴，有起訴不
    合程式之情形者，法院應以裁定駁回之，但其情形可以補正
    者，審判長應定期間先命補正，亦為同法第249條第1項第6
    款所明定。次按訴訟標的之價額，由法院核定；核定訴訟標
    的之價額，以起訴時之交易價額為準；無交易價額者，以原
    告就訴訟標的所有之利益為準；因債權之擔保涉訟，以所擔
    保之債權額為準；如供擔保之物其價額少於債權額時，以該
    物之價額為準，同法第77條之1第1項、第2項及第77條之6亦
    有明文。
二、原告起訴主張，其為被告劉昆山之債權人，被告劉昆山於民
    國86年7月26日將臺南市○○區○○段000地號土地（下稱系爭土
    地）設定擔保債權總金額新臺幣（下同）18萬元之抵押權給
    訴外人陳葉玉里，嗣於同年9月24日又將系爭土地設定擔保
    債權總金額18萬元之抵押權（上開抵押權合稱為系爭抵押權
    ）給陳葉玉里。系爭抵押權所擔保債權之請求權分別於102
    年1月27日、同年3月24日因罹於時效而消滅，陳葉玉里於消
    滅時效完成後5年內不實行其抵押權，依民法第880條規定，
    系爭抵押權已經消滅，被告劉昆山得請求塗銷系爭抵押權。
    惟被告劉昆山怠於行使其權利，而陳葉玉里已於95年12月12
    日死亡，原告為保全債權，爰依民法第242條規定，請求陳
    葉玉里之繼承人即被告陳榮和、陳榮勝、林幸助、林仁宏、
    林玫莉、李陳素琴、陳艶秋就系爭抵押權辦理繼承登記後，
    塗銷該抵押權登記。經查，原告提起之本件訴訟，核屬因債
    權之擔保而涉訟，揆諸前揭說明，本件訴訟標的價額應依民
    事訴訟法第77條之6規定核定之，而原告主張系爭抵押權所
    擔保之債權額為36萬元（計算式：18萬元＋18萬元＝36萬元）
    ，系爭土地以原告起訴時之111年度公告土地現值計算，價
    額為74萬元（計算式：面積100㎡×7,400元/㎡＝74萬元，見本
    院卷第93至95頁土地登記第一類謄本），高於上開債權額，
    依上開規定，應以系爭抵押權所擔保之債權額36萬元為準，
    是本件訴訟標的價額核定為36萬元，應徵收第一審裁判費3,
    860元，茲依民事訴訟法第249條第1項但書之規定，限原告
    於本裁定送達之翌日起5日內補繳，逾期不補正，即駁回原
    告之訴，特此裁定。
中　　華　　民　　國　　111 　年　　4 　　月　　22　　日
                  民事第一庭　法  官　陳尹捷
以上正本係照原本作成。
如不服本裁定關於訴訟標的價額之核定，得於裁定正本送達後10
日內向本院提出抗告狀，並繳納抗告裁判費新臺幣1,000元；其
餘關於命補繳裁判費部分，不得抗告。
中　　華　　民　　國　　111 　年　　4 　　月　　22　　日
                              書記官　曾美滋